最　高　行　政　法　院　裁　定　　　　　　　　　九十一年度裁字第一五一三號
　　抗　告　人　甲○○
　　相　對　人　國防大學
　　代　表　人　乙○○
右當事人間聲請假處分事件，對於中華民國九十一年十一月十四日臺北高等行政法院
九十一年度全字第六五號裁定提起抗告，本院裁定如左︰
　　主  文
原裁定廢棄。
　　理  由
一、抗告人於原審聲請意旨略以：其為相對人所屬國防醫學院之六年級學生，於民國
    （下同）九十年十月間因在網路上刊登惡作劇廣告致遭檢察官約談，相對人於九
    十年十二月十日以（九○）教決字第六八一三號令，認抗告人因涉嫌刑事案件致
    不能繼續修業，依「軍事學校學生研究生學籍規則」第三十五條規定，命抗告人
    辦理休學。並限定需於九十一年十一月一日止前一週內辦理復學，逾期未復學者
    ，將依「軍事學校學生研究生學籍規則」第四十條第五款所定「休學期滿未依限
    復學」之規定，予以退學處分。抗告人依令接受相對人之休學處分，但事後因檢
    察官偵查稽延時日，無法結案，而休學期限即將屆滿，抗告人遂於九十一年十月
    二十日以信函向相對人申請復學，相對人以欠缺休學事由消滅證明之不起訴處分
    書為由，拒絕受理聲請人之復學申請，並表示逾期將直接予以退學。相對人上開
    拒絕復學申請之表示為違法之行政處分，而且因為其拒絕結果，聲請人不能依限
    復學，相對人又即刻可依「軍事學校學生研究生學籍規則」第四十條第五款之規
    定，給予退學處分。縱使事後聲請人將來獲得不起訴處分，仍無法恢復學籍，導
    致抗告人做為學生之公法上地位無法回復與實現，形成重大損害，故有必要定暫
    時權利保護狀態之必要，因此聲請假處分等語。
二、原裁定以：本件假處分所欲保全之本案權利，係以拒絕復學處分違法為由，請求
    相對人應作成「准其復學」之行政處分，而拒絕處分本身沒有積極之內容，不能
    以停止執行來作為「暫時權利保護」，因此行政訴訟法第二百九十九條之規定，
    應採狹義之解釋，不包括上開情形，從而本案之聲請仍屬合法。惟本件抗告人聲
    請定暫時狀態之假處分其理由不外是其學籍將來無法回復，但事實上如果相對人
    拒絕復學之處分為違法，則相對人即必須接受抗告人之復學申請，此時亦無「軍
    事學校學生研究生學籍規則」第四十條第五款所定「休學期滿未依限復學，應予
    退學處分」適用之可能，因此本案並不具備「暫時權利保護」制度所須具備之急
    迫要件，是其聲請為無理由，據以駁回抗告人在原審之聲請。固非無見。
三、惟查：按「於爭執之公法上法律關係，為防止發生重大之損害或避免急迫之危險
    而有必要時，得聲請為定暫時狀態之處分。」「前項處分，得命先為一定之給付
    。」行政訴訟法第二百九十八條第一、二項定有明文。本件抗告意旨主張其向相
    對人聲請復學，相對人迄今置之不理，抗告人若無法及時復學，將與醫學院課程
    脫節，且若無法立即復學，即需入伍服兵役，將導致學業中斷，抗告人做為學生
    之公法上之地位將難以回復而受到重大之損害，並有時間上之急迫性等情，提出
    台北縣板橋市公所北縣版兵字第○九一○○四二八四○號函，證明抗告人之兵役
    僅核定延期兵役徵集至九十一年十一月八日為止。經核抗告人上開主張尚非無據
    。查抗告人如無法及時復學而遭兵役徵集，致中斷其學業，是否已足認將發生重
    大之損害，自不無審酌之餘地。且抗告人兵役緩徵期限僅至九十一年十一月八日
    止，受兵役徵招在即，似尚難謂非屬急迫情形，原審未及審酌上開事由，遽以將
    來本案訴訟如屬有理由，則相對人即必須接受抗告人之復學申請，此時亦無「軍
    事學校學生研究生學籍規則」第四十條第五款所定「休學期滿未依限復學，應予
    退學處分」適用之可能，因此本案並不具備「暫時權利保護」制度所須具備之急
    迫要件，而駁回抗告人在原審之聲請，尚有未洽。抗告意旨據以指摘原裁定，求
    為廢棄，為有理由。合將原裁定予以廢棄，由原法院調查後更為裁定，爰為裁定
    如主文。
中　　華　　民　　國　　九十一　　　年　　  十二　　　月　　 二十 　　　日
                    最 高 行 政 法 院  第 一 庭
                                審 判 長 法  官　　　黃　綠　星
                                         法  官      高  啟  燦
                                         法  官　　　蔡　進　田
                                         法  官　　　黃　璽　君
                                         法  官　　　廖　宏　明
右  正  本  證  明  與  原  本  無  異
　　　　　　　　　　　　　　　　　　　　 法院書記官　彭  秀  玲
中　　華　　民　　國　　九十一　　　年　　　十二　　　月　　　二十　　　日
